【裁判字號】    98,訴,1536
【裁判日期】    990127
【裁判案由】    妨害性自主罪
【裁判全文】
臺灣高雄地方法院刑事判決              98年度訴字第1536號
公  訴  人  臺灣高雄地方法院檢察署檢察官
被      告  丁○○（年籍詳卷）
共      同
選任辯護人  邱基峻律師
            張碧華律師
上列被告因妨害性自主案件，經檢察官提起公訴（98年度偵字第
1836號），本院判決如下：
    主    文
丁○○成年人故意對未滿十八歲之少年犯乘機性交罪，處有期徒
刑年肆月。
    事    實
一、丁○○為址設丙○○○○區○○路65號3 樓「南和國際旅行
    社有限公司」之員工，於民國（下同）97年10月29至31日間
    ，受派擔任代號0000-0000 未滿18歲女子（82年12月生，姓
    名、年籍資料詳卷，下稱甲女）所就讀學校畢業旅行之導遊
    ，因此結識甲女，進而邀約甲女事後再擇日與其單獨出遊。
    經甲女同意後，2 人相約於97年11月1 日14時許，在址設丙
    ○○三民區○○○路200 號三民國中附近碰面，先由丁○○
    騎乘機車搭載甲女至址設丙○○前鎮區○○○路789 號「夢
    時代購物中心」內遊玩，於同日17時許，再一同返回丙○○
    三民區○○○路100 號18樓之2 丁○○租屋處（下稱丁○○
    租處），並於途中，自便利商店購買不同口味系列之伏特加
    調酒「冰火」數瓶（每瓶275 毫升，酒精濃度約3 至4 ﹪左
    右，下稱「冰火」）。隨後丁○○在其租處內，將2 、3 種
    不同口味之「冰火」予以混合，供2 人隨意飲用，甲女自願
    飲用2 至3 杯後，即不勝酒力，呈頭腦昏沈、站立不穩之酒
    醉狀態，丁○○見狀乃攙扶甲女至床上休息。詎丁○○竟萌
    生歹念，基於對未滿18歲之女子（少年）乘機性交之犯意，
    趁甲女因酒醉狀態致意識不清、不能抗拒之際，褪去甲女衣
    物，先撫摸甲女胸部，並將其陰莖插入甲女陰道內性交得逞
    。嗣甲女告知其同學暨好友代號0000-0000B女子（姓名、年
    籍資料詳卷，下稱丙女），丙女報知就讀學校依法通報乙○
    單位，轉報警查獲。
二、案經甲女之母即代號0000-0000甲女子（姓名、年籍資料詳卷
    ，下稱乙女）告訴由丙○○政府警察局移送臺灣高雄地方法
    院檢察署檢察官偵查起訴。
    理    由
壹、程序方面：
一、按「行政機關及司法機關所製作必須公示之文書，不得揭露
    足以識別被害人身分之資訊」，「行政機關及司法機關所製
    作必須公開之文書，不得揭露足以識別前項兒童及少年身分
    之資訊。」性侵害犯罪防治法第10條第3 項、兒童及少年福
    利法第46條第2 項分別定有明文。本件判決書如記載被害人
    甲女、告訴人乙女、證人丙女之姓名、年籍資料，有揭露足
    以識別被害人甲女身分資訊之虞，爰依上開規定不記載其等
    之姓名、年籍資料，而以代號為之（姓名、年籍資料，均詳
    卷內代號與真實姓名對照表），合先敘明。
二、證據能力部分：
（一）本案證人即被害人甲女、證人丙女於偵查中之證述，與本
      案待證事實相關，且為證明被告本案犯罪事實之存否所必
      要，公訴人、被告及辯護人均未釋明有何顯不可信之情況
      ；而甲女、丙女於偵訊、本院審理時作證，因未滿16歲，
      依法不得令其具結，是依刑事訴訟法第159 條之1 第2 項
      、第186 條第1 項第1 款之規定，應認具有證據能力。
（二）次按被告以外之人於審判外之陳述，雖不符前四條之規定
      ，而經當事人於審判程序同意作為證據，法院審酌該言詞
      陳述或書面陳述作成時之情況，認為適當者，亦得為證據
      。當事人、代理人或辯護人於法院調查證據時，知有第15
      9 條第1 項不得為證據之情形，而未於言詞辯論終結前聲
      明異議者，視為有前項之同意。刑事訴訟法第159-5 條之
      5 第2 項、第1 項分別定有明文。其他本判決理由所援用
      之證據資料（含供述證據及非供述證據），被告、辯護人
      及公訴人於本院言詞辯論終結前，均不爭執其證據能力（
      參本院一卷第31、32頁），本院審酌上開證據之作成，並
      無違法或不當情形，且與本案待證事實相關，適當作為證
      據，依上開規定，認均有證據能力。
貳、實體部分：
一、訊據被告矢口否認有何乘機性交之犯行，辯稱：冰火係經甲
    女同意而購買，亦係甲女自願飲用，其無任何強迫之舉動，
    且冰火之酒精含量甚低，正常人根本不會因此喝醉；再其2
    人於飲酒之際，便已有親吻之行為，甲女並未抗拒，直至2
    人發生性交時，甲女意識仍清醒，可明確表達自己之意願，
    但甲女自始並未有何表示不願意之舉動，性交結束後，亦無
    任何不良反應，一如往常，且甲女事後仍與其保持聯絡，顯
    見2 人是合意性交云云。經查：
（一）上揭犯罪事實，業據證人甲女於偵訊及本院審理中證述明
      確，參核相符。再證人甲女於告訴後，經受理疑似性侵害
      事件專責醫院診斷結果：其處女膜有陳舊性裂傷等情明確
      ，有高雄醫學大學附設醫院97年12月29日97字第125335號
      受理疑似性侵害事件驗傷診斷書1 份在卷可稽（參偵卷外
      放袋內），足認上開證人甲女之證述與事實相符，堪予採
      信。
（二）被告雖以前揭情詞置辯。然查：
    1.證人甲女於偵訊及本院審理中均證稱：伊雖與被告單獨出
      遊，但並不喜歡被告，更不願意和被告發生性交行為，被
      告趁伊飲用「冰火」2 至3 杯後，呈昏沈、意識不清時，
      褪去伊衣物，撫摸伊身體，再將其陰莖插入伊陰道內性交
      得逞，伊不願意（性交），伊沒有力氣；因當時喝醉而無
      力抗拒，站立不穩，頭暈暈的等語明確（參偵卷第16至19
      頁，本院二卷第16至23頁）；且證人丙女於偵訊亦證述：
      被告經伊不斷套話結果，他在電話中說與甲女酒後有發生
      性交行為，因為伊跟他說甲女都跟伊說了，你為什麼不承
      認，他就承認了等語明確（參偵卷第41至43頁）；上開2
      人證述參核相符；且被告於本院審理中亦坦承：其因擔任
      導遊而與甲女相識，於知悉甲女為未滿18歲少年，進而相
      約於97年11月1 日14時許單獨出遊，返回其租處途中，自
      超商購買2 、3 種口味「冰火」系列的酒數瓶，回家後混
      著喝，倒給甲女一起飲用後，對甲女為性交行為等語明確
      （參本院二卷第33至37頁），此與上開證人甲女、丙女之
      證述參核，亦屬相符。
    2.再酒精對人體之影響，乃因個人體質、服用時間而異，尤
      以未成年人因身心發育尚未健全，是否能如成年人般服用
      含微量酒精飲料後，仍不影響正常生理活動，實有疑問，
      是以兒童及少年福利法第26條第1 、3 項方明文禁止任何
      人提供酒類予少年服用。被告於偵訊時業已坦承：係見甲
      女飲酒後，以手扶著額頭，有頭暈現象，方才攙扶甲女至
      床上休息等語明確（參偵卷第28正頁），此與證人甲女於
      偵訊及本院審理中所證述：伊飲用冰火後已經站不穩、頭
      暈等語（參偵卷第17頁，本院二卷第21頁），參核相符。
      顯見本案證人甲女雖僅飲用酒精濃度含量較低之「冰火」
      數杯，但因其身心發育尚未臻健全或因其個人體質關係，
      仍已影響其正常生理活動，致陷入昏沈、意識不清而達不
      能抗拒狀態，否則豈需被告出手攙扶，並任由被告恣意對
      之為性交行為？參以初識之男女或因見面時氣氛使然，願
      意有若干肢體上接觸，但性交行為屬男女間最親密之事，
      除是夫妻、訂婚後之未婚夫妻、相戀之情侶，或自願從事
      性交易者，一般正常人並不會與陌生人為之，以示對自己
      伴侶之忠貞，及避免因而感染疾病。本案被告於案發時，
      和證人甲女僅相識數日，充其量只是具有好感之朋友而已
      ，且證人甲女為一般單純國中生，當時亦另有男友，業據
      證人丙女於偵訊中證述屬實（參偵卷第41頁），衡情縱因
      一時意亂情迷，而願意與被告接吻，仍難據此推論證人甲
      女即有允許與被告為性交行為之意思。況且，證人甲女於
      本院審理中證述：被告親吻伊時，伊是不喜歡，只是沒有
      明白拒絕；伊不願意（性交），伊沒有力氣等語明確（參
      本院二卷第22、23頁），益見證人甲女自始根本無與被告
      有何肢體親密接觸、甚至性交之意思甚明。又證人甲女案
      發後雖與被告仍保持聯繫，甚至與同學出遊入住旅館後向
      被告電話借款等情事，但性侵害犯罪被害人是否有壓力後
      創傷症候群，仍不可一概而論，或因個人面對問題之處理
      態度而有所不同。復參以證人甲女於偵訊均證稱：被告於
      事後有向伊就案發當日對伊為性交乙事道歉等語明確（參
      偵卷第17頁），而被告此舉顯與一般合意性交之情形有異
      。是縱證人甲女未因此出現壓力後創傷症候群，而斷絕與
      被告之聯繫，即不得反向推論證人甲女係與被告合意性交
      。從而，被告上開所辯，顯為犯後臨訟飾卸之詞，尚無可
      取。
（三）次按告訴人、證人之陳述有部分前後不符，或相互間有所
      歧異時，究竟何者為可採，法院仍得本其自由心證予以斟
      酌，非謂一有不符或矛盾，即應認其全部均為不可採信（
      參最高法院74年臺上字第1599號判例意旨）。本案證人甲
      女之於警詢、偵訊、本院審理中之證述，雖就案發日與被
      告一同出遊係於何時約定乙節，於警詢、偵訊中證稱：係
      在畢業旅行歸途中與被告約定出遊日期等語（參偵卷第11
      、16頁），而其於本院審理中則改稱：被告於其學校畢業
      旅行結束後，再以電腦即時通相約等語（參本院二卷第21
      反頁）；且就事發後離家時有否請被告代墊飯店房間租金
      乙節，於警詢、偵訊時證述：有請被告代墊飯店房間租金
      等語（參偵卷第12、18頁），而於本院審理時則改稱：當
      時並非伊直接與被告聯絡，伊不知道飯店租金由何人支付
      等語（參本院二卷第22反頁），就此等非關乎乘機性交之
      細節，前後證述容有些許不一致，此或因時間久遠，記憶
      模糊，或在場承受被告壓力所致，然就是否願意與被告發
      生性交之犯罪事實乙節，自始前後一致，並無矛盾之處，
      並斟酌證人甲女與被告為普通朋友關係，並無結怨，殊無
      故意誣陷被告之動機等情明確，揆諸上述說明，證人甲女
      之證述仍具有相當憑信性，自難僅因些微無害瑕疵，即為
      被告有利之認定。
（四）綜合上述，本案被告於上述時、地，趁甲女因自願飲用「
      冰火」系列之調酒後酒醉，而陷於意識不清、不能抗拒狀
      態之際，乘機對甲女為性交行為既遂，事證已臻明確，犯
      行洵堪認定，應予依法論科。
二、按兒童及少年福利法已於92年5 月28日制定公布，並於同年
    月30日生效，其第70條第項前段規定：成年人教唆、幫助或
    利用兒童及少年犯罪或與之共同實施犯罪或故意對其犯罪者
    ，加重其刑至二分之一。此項規定為少年事件處理法第85條
    第1 項之特別規定，依後法優於前法，特別法優於普通法之
    法律適用原則，自應優先於少年事件處理法適用（參最高法
    院94年度台上字第856 號判決意旨）。
三、次按刑法第221 條第1 項之強制性交罪，與同法第225 條第
    1 項乘機性交罪，主要係以被害人不能或不知抗拒之原因如
    何造成，為其判別之標準。如被害人不能或不知抗拒之原因
    ，為行為人所故意造成者，應成立強制性交罪。如被害人不
    能或不知抗拒之原因，非出於行為人所為，且無共犯關係之
    情形，僅於被害人因精神、身體障礙、心智缺陷或其他相類
    （如：昏暈、酣眠、泥醉等）之情形，致無同意性交之理解
    ，或無抗拒性交之能力，行為人乘此時機以行性交行為者，
    則應依乘機性交罪論處（參最高法院71年臺上字第1562號判
    例、96年度臺上字第4376號判決意旨）。本案被害人甲女係
    在明知「冰火」為酒類飲料，仍自願飲用2 、3 杯後，導致
    意識不清、不能抗拒之狀態，業據證人甲女於本院審理中證
    述明確，有如上述，顯見並非被告所造成，是被告趁此機會
    對之性交，應係構成刑法乘機性交罪，而與強制性交罪要件
    ，尚屬有間。
四、核被告丁○○所為，應係犯刑法第225 條第1 項之乘機性交
    罪。被告於性交前撫摸甲女胸部乘機猥褻之低度行為，為其
    乘機性交之高度行為所吸收，不另論罪。再兒童及少年福利
    法第70條第1 項，為針對被害人為未滿12歲、18歲之兒童、
    少年之特殊要件予以加重處罰規定，乃就犯罪類型之個別犯
    罪行為予以加重，屬於刑法分則加重之性質；且刑法第225
    條第1 項之乘機性交罪，就被害人年齡要件（是否滿12歲、
    18歲），並未定有特別處罰規定。被告於案發時為成年人，
    而甲女依卷附年籍資料所載，已滿12歲未滿18歲，屬兒童及
    少年福利法第2 條所稱之少年，是應依同法第70條1 項前段
    規定，加重其刑。爰審酌被告明知甲女僅就讀國中，未滿18
    歲，僅因其一時性慾難耐，侵害甲女性自主權，造成被害人
    甲女身心受創，對其往後心理重建產生相當影響，且犯後迄
    未與被害人及其家屬達成和解，實有不該；惟念其所為並未
    使用強制手段，未造成被害人身體嚴重傷害，及其前無論罪
    科刑及執行之前科，有臺灣高等法院被告前案紀錄表附卷可
    參，素行非惡，暨其犯罪之動機、目的、手段、智識程度及
    所生所害等一切情狀，量處如主文所示之刑，以資懲儆。
據上論結，應依刑事訴訟法第299 條第1 項前段，兒童及少年福
利法第70條第1 項前段，刑法第225 條第1 項，判決如主文。
本案經檢察官戊○○到庭執行職務。
中    華    民    國    99    年    1     月    27    日
                  刑事第二庭  審判長法  官  吳進寶
                                    法  官  羅立德
                                    法  官  李昆南
以上正本證明與原本無異。
如不服本判決應於收受送達後10日內向本院提出上訴書狀，並應
敘述具體理由；如未敘述上訴理由者，應於上訴期間屆滿後20日
內向本院補提理由書（均須按他造當事人之人數附繕本）「切勿
逕送上級法院」。
中    華    民    國    99    年    1     月    27    日
                                     書記官  莊永利
附錄本判決論罪之法條：
刑法第225條（乘機性交猥褻罪）
對於男女利用其精神、身體障礙、心智缺陷或其他相類之情形，
不能或不知抗拒而為性交者，處3 年以上10年以下有期徒刑。
對於男女利用其精神、身體障礙、心智缺陷或其他相類之情形，
不能或不知抗拒而為猥褻之行為者，處6 月以上5 年以下有期徒
刑。
第 1 項之未遂犯罰之。

司法院資訊處製作；財團法人民間司法改革基金會備份。
